臺灣高雄地方法院民事判決
111年度訴字第148號
原      告  元大商業銀行股份有限公司


法定代理人  翁健    
訴訟代理人  陳慧玉  
被      告  蔡月桃    籍設新北市○○區○○○道0段0號0樓                        （新北市三重戶政事務所）

上列當事人間請求清償借款事件，本院於民國111年3月29日言詞
辯論終結，判決如下：
    主  文
被告應給付原告新臺幣（下同）737,699元，及如附表二所示之
利息、違約金。
原告其餘之訴駁回。
訴訟費用由被告負擔。
    事實及理由
壹、程序部分
一、按當事人得以合意定第一審管轄法院。但以關於由一定法律
    關係而生之訴訟為限。前項合意，應以文書證之，民事訴訟
    法第24條定有明文。查兩造約定以本院為第一審管轄法院，
    有大眾商業銀行股份有限公司（下稱大眾銀行）信用卡約定
    書（下稱系爭約定書）第28條可憑（臺灣新北地方法院卷【
    下稱另案卷】第31頁），故本院自有管轄權，合先敘明。
二、按訴狀送達後，原告不得將原訴變更或追加他訴，但擴張或
    減縮應受判決事項之聲明者，不在此限，民事訴訟法第255
    條第1項但書第3款定有明文。本件原告起訴時原聲明：被告
    應給付原告737,699元，及如附表一所示之利息、違約金，
    暨如附表一編號1所示本金自民國99年1月20日起至清償日止
    ，加計每月300元計付之違約金(另案卷第9至11頁)。嗣於審
    理時，減縮聲明為：被告應給付原告737,699元，及如附表
    一所示之利息、違約金（本院卷第44頁）。核屬減縮應受判
    決事項之聲明，與前揭規定相符，應予准許。　　
三、本件被告經合法通知，無正當理由未於言詞辯論期日到場，
    核無民事訴訟法第386 條各款所列情形，爰依原告之聲請，
    由其一造辯論而為判決。
貳、實體部分
一、原告主張：被告分別：㈠於98年3月9日向訴外人大眾銀行請
    領國際信用卡使用，依約被告得於特約商店簽帳消費，惟各
    月款項應依大眾銀行寄送之信用卡消費明細月結單所訂之日
    期及方式繳付帳款，如逾期未付即按年利率19.71％計算遲延
    利息，並按月支付300元之違約金；㈡於98年6月10日向大眾
    銀行申請個人信用貸款，借款額度為48萬元，借款期間自98
    年7月3日起至103年7月12日止，利息按年利率13.99％計付，
    借款人於信用貸款有效期間內，得隨時償還所借之款項，期
    間如未依約攤還本息時，相對人即喪失期限之利益，視為全
    部到期，應立即全數清償，若未能立即清償全部本息、違約
    金及相關費用時，得於繳款日之翌日或視為全部到期日起至
    全部清償日止，以每月為1期，按月給付1,000之違約金。詎
    被告未依約繳款，依系爭約定書第22條、個人信用貸款約定
    書第19條約定，上開借款均視為全部到期，被告尚積欠如附
    表一所示之本金、利息及違約金未清償。嗣大眾銀行於106
    年1月17日與原告合併，原告為存續銀行，概括承受大眾銀
    行對被告上開之債權。為此，爰依信用卡契約、消費借貸法
    律關係，提起本件訴訟，並聲明如變更後之聲明。
二、被告未於言詞辯論期日到場，亦未提出任何書狀作何聲明或
    陳述。
三、按稱消費借貸者，謂當事人約定，一方移轉金錢或其他代替
    物之所有權於他方，而他方以種類、品質、數量相同之物返
    還之契約；借用人應於約定期限內，返還與借用物種類、品
    質、數量相同之物；遲延之債務，以支付金錢為標的者，債
    權人得請求依法定利率計算之遲延利息，但約定利率較高者
    ，仍從其約定利率；當事人得約定債務人不履行債務時，應
    支付違約金，民法第474條第1項、第478條前段、第233條第
    1項、第250條第1項分別定有明文。
四、經查，原告主張被告積欠借款本金、約定利息及違約金計算
    方式之事實，業據其提出信用卡申請書、系爭約定書、帳簿
    查詢資料、信用卡消費明細表、個人信用貸款約定書、新歷
    史資料查詢系統、信貸繳款明細、合併案公告及函文等件影
    本為證（另案卷第17至42頁及本院卷第33至39、47頁），經
    核無訛，而被告已於相當時期受合法通知，未於言詞辯論期
    日到場爭執，亦未提出書狀作何聲明或陳述，雖依公示送達
    為通知者，依法不視同其自認，然本件原告主張之事實，業
    據原告舉證如前，自堪認原告之主張為真實可採。又按約定
    之違約金額過高者，法院得減至相當之數額，民法第252條
    定有明文。本件原告請求被告應給付如附表一編號2所示之
    違約金一情，然本院審酌原告因被告遲延清償借款，除受有
    利息損失外，尚難認有其他損害，且原告並未證明除利息損
    失外更有何損失，又參酌國內貨幣市場利率已大幅調降，依
    原告向被告收取利息之利率，足以獲得相當之經濟利益，若
    再課予被告給付上開違約金給付義務，殊非公允，故本院認
    為原告請求之違約金應酌減為100元，始為適當。
五、綜上所述，原告依消費借貸之法律關係，請求被告給付如主
    文第1項所示之本金、利息、違約金為有理由，應予准許；
    逾此範圍之請求，為無理由，應予駁回。
六、按各當事人一部勝訴、一部敗訴者，其訴訟費用，由法院酌
    量情形，命兩造以比例分擔或命一造負擔，或命兩造各自負
    擔其支出之訴訟費用，民事訴訟法第79條定有明文。本件原
    告之訴一部為有理由、一部無理由，本院審酌原告敗訴部分
    係有關於違約金過高部分，認訴訟費用全數由被告負擔為適
    當。
七、據上論結，本件原告之訴為有理由，依民事訴訟法第79條、
    第385條第1項前段，判決如主文。
中    華    民    國    111    年    4    月    14    日
                     民事第五庭  法  官   李莉玲
以上正本係照原本作成。
如對本判決上訴，須於判決送達後20日內向本院提出上訴狀。如
委任律師提起上訴者，應一併繳納上訴審裁判費。
中　　華　　民　　國　　111 　年　　4 　　月　　14　　日
                                 書記官   王珮樺
附表一：
編號 計息本金 （新臺幣） 利息計算方式 （民國） 違約金計算方式  （民國） １ 000000元 自99年5月27日起至104年8月31日止，按週年利率19.71％計算，及自104年9月1日起至清償日止，按週年利率15％計算 無 ２ 000000元 自99年1月30日起至清償日止，按週年利率13.99％計算 自99年1月30日起至清償日止，加計每月1,000元計付之違約金 合計 000000元   

附表二：
編號 計息本金 （新臺幣） 利息計算方式 （民國） 違約金計算方式  （民國） １ 000000元 自99年5月27日起至104年8月31日止，按週年利率19.71％計算，及自104年9月1日起至清償日止，按週年利率15％計算 無 ２ 000000元 自99年1月30日起至清償日止，按週年利率13.99％計算 100元 合計 000000元